臺灣高等法院臺南分院刑事判決
111年度金上訴字第913號
上  訴  人  臺灣雲林地方檢察署檢察官
被      告  何惠萍
上列上訴人因被告違反洗錢防制法等案件，不服臺灣雲林地方法
院110年度金訴字第114號中華民國111年4月29日第一審判決（起
訴案號：臺灣雲林地方檢察署110年度偵緝字第180號、110年度
偵緝字第181號），提起上訴，本院判決如下：
    主  文
上訴駁回。
    事實及理由
一、按民國110年6月16日修正公布、同月18日施行之刑事訴訟法
    第348條規定：「上訴得對於判決之一部為之。對於判決之
    一部上訴者，其有關係之部分，視為亦已上訴。但有關係之
    部分為無罪、免訴或不受理者，不在此限。上訴得明示僅就
    判決之刑、沒收或保安處分一部為之。」。查本案係於上開
    規定修正施行後之111年7月20日始繫屬於本院，此有臺灣雲
    林地方法院111年7月18日雲院宜刑儉決110金訴114字第1110
    010313號函上所蓋本院收文戳章（見本院卷第3頁）存卷可
    稽，是本案上訴之效力及其範圍，應依現行刑事訴訟法第34
    8條規定判斷，合先敘明。
二、原審於111年4月29日以110年度金訴字第114號判決認定被告
    何惠萍幫助犯洗錢防制法第14條第1項之洗錢罪，處有期徒
    刑3月，併科罰金新臺幣（下同）5千元，罰金如易服勞役，
    以1千元折算壹日。檢察官於收受該判決正本後，以原判決
    量刑不當為由提起上訴，並經本院當庭向檢察官確認上訴範
    圍無訛（見本院卷第57頁），揆諸前開說明，檢察官顯僅就
    原判決關於量刑部分提起上訴，至於原判決其他部分，均不
    予爭執，亦未提起上訴，而該量刑部分與原判決事實、罪名
    之認定部分，依前開新修正之規定，可以分離審查，本院爰
    僅就原判決之量刑部分加以審理。
三、經本院審理結果，因檢察官僅就原判決量刑部分提起上訴，
    業如前述，故本案犯罪事實、所犯法條、論罪之認定，均如
    第一審判決書所記載之事實、證據、論罪理由所示（如附件
    ）。
四、檢察官上訴意旨略以：被告與告訴人丙○達成和解後，未依
    和解內容賠償告訴人丙○，考量告訴人丙○所受之損害，原判
    決僅判處被告有期徒刑3月，併科罰金5千元，尚屬過輕。
五、刑之減輕之說明：
　㈠按「幫助犯之處罰，得按正犯之刑減輕之」，刑法第30條第2
    項定有明文。查被告係幫助他人犯詐欺取財及洗錢等罪，並
    未實際參與詐欺取財及洗錢犯行，本院衡酌其犯罪情節顯較
    正犯為輕，爰依刑法第30條第2項規定，按正犯之刑減輕之
    。
　㈡又「犯前2條之罪，在偵查或審判中自白者，減輕其刑」，此
    亦為洗錢防制法第16條第2項所明定，而被告於原審準備程
    序中及審理時已自白幫助洗錢犯行，爰依洗錢防制法第16條
    第2項規定減輕其刑，並依刑法第70條規定遞減輕之。
六、上訴駁回之理由：
  ㈠原判決以被告罪證明確，適用相關規定，並審酌被告應可知
    悉現今社會詐欺歪風盛行，造成人心惶惶，彼此間之信任感
    崩解，疏離感則急速加劇，竟任意將所申辦之西平路郵局帳
    戶及彰銀帳戶之存摺、提款卡均交予真實身分、來歷俱不詳
    之他人使用，復配合預先變更提款密碼，致使無辜民眾受騙
    後匯款至上開帳戶內，助長詐欺犯罪風氣之猖獗，其行為已
    然影響社會正常交易安全及破壞金融秩序，且增加檢警查緝
    之困難，所為誠值非難；惟念及被告前未曾因犯罪經法院判
    決處刑，有臺灣高等法院被告前案紀錄表在卷可稽，素行良
    好，且其犯後尚知坦承犯行，並與告訴人丙○調解成立，尚
    待其依約分期給付和解金，有原審法院111年度司附民移調
    字第36號調解筆錄可參（見原審卷第175頁），堪認被告已
    有悔意，犯後態度尚可；另考量被告並非直接實施詐欺取財
    及洗錢犯罪之正犯，犯罪情節較屬輕微，及其迄未與告訴人
    乙○○達成和解（因告訴人乙○○未到院試行調解，致與被告間
    就和解金之給付方式尚乏共識，見原審卷第185頁）乙情，
    兼衡被告自陳為高職畢業之智識程度，目前無業，經濟來源
    為其男友，家中尚有母親、弟弟及育有1名就讀國小六年級
    之未成年子女之家庭生活、工作經濟狀況等一切情狀（見原
    審卷第164頁），量處有期徒刑3月，併科罰金5千元，並就
    所宣告併科罰金刑部分，諭知易服勞役之折算標準（至被告
    所犯之罪雖不得易科罰金，然依刑法第41條第3項之規定，
    仍得聲請易服社會勞動，併予敘明）。經核原審就本案量刑
    部分，並無不合。
  ㈡檢察官雖以前詞提起上訴。然查：按量刑輕重，屬為裁判之
    法院得依職權自由裁量之事項，苟其量刑已以行為人之責任
    為基礎，並斟酌刑法第57條各款所列情狀，在法定刑度內，
    酌量科刑，無顯然失當或違反公平、比例及罪刑相當原則者
    ，亦無偏執一端，致明顯失出失入情形，即不得指為違法。
    查原判決已經詳細記載量刑審酌被告各項犯罪情節及犯罪後
    態度等一切情狀，予以綜合考量，在法定刑內科處其刑，尚
    屬妥適；且原判決業已就被告有刑法第30條第2項、洗錢防
    制法第16條第2項之刑之減輕事由規定之適用等旨說明綦詳
    。準此，原審於量刑時既已將上開減刑事由予以考量在內，
    且所處刑度亦與罪刑相當原則及比例原則無悖。檢察官雖以
    被告未依調解條件履行，而認原判決量刑過輕，然原判決於
    量刑時亦已說明被告雖與告訴人丙○成立調解，尚未依約分
    期給付和解金之意旨，是難認原判決未斟酌此部分，而有量
    刑過輕之情事。從而，檢察官執前詞提起上訴，難認有理由
    ，應予以駁回。
七、本件被告經合法傳喚，無正當之理由未於審判期日到庭，爰
    依刑事訴訟法第371 條之規定，不待其陳述，逕行判決。　
據上論斷，應依刑事訴訟法第371條、第368條，判決如主文。
本案經檢察官陳淑蓉提起公訴，檢察官蔡如琳提起上訴，檢察官
葉耿旭到庭執行職務。
中　　華　　民　　國　　111 　年　　9 　　月　　6 　　日
                  刑事第一庭    審判長法  官  陳連發
                                      法  官  洪榮家   
                                      法  官  何秀燕　　
以上正本證明與原本無異。
如不服本判決應於收受送達後20日內向本院提出上訴書狀，其未
敘述上訴理由者，並得於提起上訴後20日內向本院補提理由書（
均須按他造當事人之人數附繕本）「切勿逕送上級法院」。
　　　　　　　　　　　　　　　　　　　書記官  翁心欣　　
中　　華　　民　　國　　111 　年　　9 　　月　　6 　　日

附錄本案論罪科刑法條：　　
中華民國刑法第30條
幫助他人實行犯罪行為者，為幫助犯。雖他人不知幫助之情者，
亦同。
幫助犯之處罰，得按正犯之刑減輕之。

中華民國刑法第339條
意圖為自己或第三人不法之所有，以詐術使人將本人或第三人之
物交付者，處5年以下有期徒刑、拘役或科或併科50萬元以下罰
金。
以前項方法得財產上不法之利益或使第三人得之者，亦同。
前2項之未遂犯罰之。

洗錢防制法第2條
本法所稱洗錢，指下列行為：
一、意圖掩飾或隱匿特定犯罪所得來源，或使他人逃避刑事追訴
    ，而移轉或變更特定犯罪所得。
二、掩飾或隱匿特定犯罪所得之本質、來源、去向、所在、所有
    權、處分權或其他權益者。
三、收受、持有或使用他人之特定犯罪所得。

洗錢防制法第14條
有第2條各款所列洗錢行為者，處7年以下有期徒刑，併科新臺幣
5百萬元以下罰金。
前項之未遂犯罰之。
前2項情形，不得科以超過其特定犯罪所定最重本刑之刑。